臺灣板橋地方法院刑事判決　　　　　　　　　　　　九十一年度訴字第一五二九號
　　公　訴　人　臺灣板橋地方法院檢察署檢察官
　　被　　　告　丙○○　女　三.
　　　　　　　　乙○○　女　五.
　　右一人指定辯護人　甲○公設辯護人彭宏東
右列被告等因偽造有價證券等案件，經檢察官提起公訴（九十一年度偵字第八二六三
號）及移送併辦（臺灣板橋地方法院檢察署九十一年度偵字第七四九二號），甲○判
決如左：
    主  文
乙○○連續意圖供行使之用，而偽造有價證券，處有期徒刑壹年拾月。緩刑肆年。偽
造之支票四張均沒收。
丙○○部分免訴。
    事  實
一、乙○○與丙○○係母女關係，而丙○○曾申請支票交付乙○○保管，雙方約定乙○○簽發支票必需經由丙○○之同意，並由丙○○親自蓋用印章。惟乙○○因經
    營位於臺北縣永和市○○路○段之金湖畔餐廳（後改名為紅蘋果餐廳）需周轉資
    金，竟基於意圖供行使之用之概括犯意，於民國九十年九、十月間某日，在不詳
    地點，於票號為ＡＱ0000000號之空白支票上偽填金額新臺幣（下同）一
    萬五千五百八十元、發票日九十年十月十日，並在發票人欄上盜蓋丙○○之印文
    （非支票之印鑑章）一枚，而偽造有價證券支票一張並將之交付予不知情之丁○○，作為給付貨款，而行使偽造有價證券；繼基於同一概括犯意，並意圖為自己
    不法之所有，於九十年十月十五日，在臺北縣板橋市○○路○段三五巷十五號十
    一樓之住處，接續在票號為ＡＱ0000000、ＡＱ0000000、ＡＱ0
    000000號之空白支票上偽填金額各二萬五千元、二萬五千元、五萬元、發
    票日各為九十年十月十五日、九十年十月十五日、九十年十月十三日，並在發票
    人欄上盜蓋丙○○之上開印文一枚，而接續偽造有價證券支票三張並將之交付予
    不知情之戊○○，作為清償借款，而行使偽造有價證券，致戊○○陷於錯誤，而
    如數給付同額之借款（十萬元）予乙○○。因丙○○於九十年十月八日即將上開
    空白支票辦理掛失止付，致戊○○於九十年十月十五日、丁○○於九十年十月十
    九日向銀行提示上開支票，均遭退票，始經警循線查獲上情。
二、案經臺灣板橋地方法院檢察署檢察官自動檢舉偵查起訴及移送併辦。
    理  由
壹、被告乙○○部分
一、右揭事實，業據被告乙○○於甲○審理時供承不諱，核與同案被告丙○○於警詢
    時、偵查中及甲○審理時及證人丁○○、戊○○各於警詢時、偵查中及甲○審理
    時所證述之情節均相符，並有支票及退票理由單各四張、遺失票據申請書、票據
    掛失止付通知書、掛失止付票據提示人資料查報表各一紙及同案被告丙○○所提
    出蓋有支票之印鑑章印文二紙附卷可稽。復有甲○依職權向臺灣中小企業銀行新
    莊分行函查之丙○○開戶資料在卷足憑。本件事證明確，被告乙○○之犯行應堪
    認定。
二、按行使偽造有價證券，以取得票面價值之對價，固不另論詐欺罪，但如以偽造之
    有價證券供作擔保或作為新債清償而取得款項，其取得款項之行為，乃係行使偽
    造有價證券以外之另一行為，二者有方法結果關係，應論以牽連犯，有最高法院
    八十六年度臺上字第四六一０號判決可資參照。本件被告乙○○就九十年九、十
    月間某日之犯行部分，係行使偽造有價證券以詐取財物，因行使偽造有價證券本
    身之行為即含有詐欺取財之性質，故不另論詐欺取財罪；但就九十年十月十五日
    之犯行部分，既係行使其所偽造之支票供作新債清償，藉以取得相當於票面價值
    之借款，自應併論刑法第三百三十九條第一項之詐欺取財罪，核被告乙○○所為
    ，係犯刑法第二百零一條第一項之偽造有價證券罪（即九十年十月十五日之犯行
    部分）及同法第三百三十九條第一項之詐欺取財罪。其先後二次偽造有價證券之
    犯行，時間緊接，罪名相同，顯係基於概括犯意而為，應依連續犯之規定論以情
    節較重之偽造有價證券罪（即九十年十月十五日之犯行部分）一罪，並加重其刑
    。被告乙○○所犯上開偽造有價證券罪及詐欺取財罪間，有方法結果之牽連關係
    ，應依刑法第五十五條之規定從一重之偽造有價證券罪處斷。其就九十年十月十
    五日之犯行部分，先後偽造三張支票並盜用丙○○之印章蓋於其上，均係出於單
    一犯意所為之接續行為，均為單純一罪。被告乙○○盜用丙○○之印章一枚蓋於
    上開支票上二次（即盜用印章部分），均為偽造有價證券行為之一部，不另論罪
    （最高法院四十四年台上字第八六四號判例著有明文）。其行使偽造有價證券之
    低度行為，應為偽造有價證券之高度行為所吸收，亦不另論罪。公訴人就被告乙○○上開盜用丙○○之印章一枚之犯行雖漏未起訴及移送併辦（即臺灣板橋地方
    法院檢察署九十一年度偵字第七四九二號）部分，雖亦未據公訴人起訴，甲○認
    此二部分之犯行均與本案論罪科刑（即已起訴）部分具有實質上一罪關係，均為
    起訴之效力所及，甲○均應併予審理；另公訴意旨以被告乙○○上開盜用丙○○
    之印章一枚之犯行係「偽造丙○○之印文於上開支票發票人欄上」云云。惟查被
    告乙○○上開盜用丙○○之印章一枚之犯行，其證據業如前述，公訴意旨，尚有
    誤會。此外，復查無其他積極之證據足以證明被告乙○○有此部分之犯行，因公
    訴人認此部分與本件上開論罪科刑部分具有實質上一罪關係，故不另為無罪之諭
    知，均附此敘明。又被告乙○○因圖一時方便，誤認其女兒丙○○事後應會同意
    其簽發支票使用，致有本件之犯行，業據其供明在卷，上開支票之金額合計亦僅
    有十一萬五千五百八十元，所生實害尚非重大，甲○因認被告純係一時誤念致罹
    刑典，其犯罪情狀尚可憫恕，法重情輕，縱處以最輕之法定刑仍嫌過重，爰依刑
    法第五十九條規定予以減輕其刑。爰審酌被告犯罪之動機、目的、手段、所生危
    害及犯罪後坦承犯行態度良好等一切情狀，量處如主文所示之刑，以示懲戒。末
    查被告乙○○於七十九年間雖曾因詐欺案件，經臺灣高等法院判處有期徒刑七月
    嗣經該院判決減刑為有期徒刑三月十五日，於八十年七月十二日執行完畢，惟其
    於有期徒刑執行完畢後，五年內未曾受有期徒刑以上刑之宣告，有臺灣高等法院
    檢察署刑案紀錄簡覆表在卷可參，其因一時失慮，致犯本罪，且犯後已深知悔悟
    ，因認被告經此次科刑教訓後，已足促其警惕應無再犯之虞，其於本件所宣告之
    刑以暫不執行為適當，爰併予宣告緩刑四年，以啟自新。
三、偽造之支票四張，不問屬於犯人與否，均應依刑法第二百零五條之規定宣告沒收
    。
貳、被告丙○○部分
一、公訴意旨略以：被告丙○○明知系爭支票（即票號為ＡＱ0000000號之空
    白支票，嗣經偽填金額一萬五千五百八十元、發票日九十年十月十日）並未遺失
    ，竟因向同案被告乙○○索還支票未果，而於九十年十月八日（起訴書誤載為九
    十年十月十二日），未指定犯人，向臺灣中小企業銀行新莊分行誣稱上述支票遺
    失，請求臺北市政府警察局協助偵查侵占遺失物罪嫌。嗣因丁○○提示系爭支票
    遭退票，致為警方移送侵占、偽造有價證券等罪嫌，而由檢察官循線查獲上情，
    因認被告丙○○涉有刑法第一百七十一條第一項之罪嫌云云。
二、按案件有曾經判決確定者，應諭知免訴之判決，刑事訴訟法第三百零二條第一款
    定有明文。
三、查本件被告丙○○係於九十年十月八日就其所有票號為ＡＱ0000000至Ａ
    Ｑ0000000號、ＡＱ0000000號之空白支票，以遺失為由，辦理掛
    失止付，而涉有刑法第一百七十一條第一項之罪嫌，業經臺灣板橋地方法院檢察
    署檢察官於九十一年三月十四日以九十一年度偵字第四三一六、五三四二號聲請
    簡易判決處刑，而由甲○板橋簡易庭於九十一年五月二十七日以九十一年度板簡
    字第七三二號判決有罪，並於九十一年七月十日確定在案等情，業經被告丙○○
    供明在卷，並有上開判決及被告丙○○之臺灣高等法院檢察署刑案紀錄簡覆表各
    一份附卷可稽。本件票號為ＡＱ0000000號之空白支票即為上開判決內所
    指之空白支票之一，顯見本件檢察官對被告丙○○所起訴之犯罪事實，業經甲○
    板橋簡易庭於九十一年五月二十七日以九十一年度板簡字第七三二號判決有罪確
    定，依照前揭意旨，自應諭知免訴之判決。
據上論斷，應依刑事訴訟法第二百九十九條第一項前段、第三百零二條第一款，刑法
第五十六條、第二百零一條第一項、第三百三十九條第一項、第五十五條、第五十九
條、第七十四條第二款、第二百零五條，罰金罰鍰提高標準條例第一條前段，判決如
主文。
本案經檢察官陳孟黎到庭執行職務
中    華    民    國      九十一      年      十二     月   二十三      日
                                      臺灣板橋地方法院刑事第一庭
                                          法  官  楊  千  儀
右正本證明與原本無異。
如不服本判決，應於判決送達後十日內，向甲○提出上訴狀。
                                          書記官  吳  河  東
中    華    民    國      九十一      年      十二     月   二十七      日
附錄本案論罪科刑法條全文
刑法第二百零一條
意圖供行使之用，而偽造、變造公債票、公司股票或其他有價證券者，處三年以上十
年以下有期徒刑，得併科三千元以下罰金。
行使偽造、變造之公債票、公司股票或其他有價證券，或意圖供行使之用，而收集或
交付於人者，處一年以上七年以下有期徒刑，得併科三千元以下罰金。
